【裁判字號】    99,上訴,252
【裁判日期】    991230
【裁判案由】    違反毒品危害防制條例
【裁判全文】
臺灣高等法院花蓮分院刑事判決         99年度上訴字第251號
上  訴  人
即  被  告  陳以舜
指定辯護人  陳正忠律師
上列上訴人因違反毒品危害防制條例案件，不服臺灣花蓮地方法
院99年度訴字第182號中華民國99年10月5日第一審判決（起訴案
號：臺灣花蓮地方法院檢察署99年度偵字第2352號），提起上訴
，本院判決如下：
    主  文
上訴駁回。
    事  實
一、陳以舜前曾因妨害自由案件，經法院於民國96年7月12日判
    處有期徒刑6月確定，嗣經減為有期徒刑3月確定，於96年1
    0月26日易科罰金執行完畢。仍不知警惕，明知安非他命為
    毒品危害防制條例第2條所列管之第二級毒品，任何人不得
    非法施用、轉讓及販賣，竟基於意圖營利而販賣第二級毒品
    安非他命之犯意，於99年4月30日上午11時許，在花蓮縣花
    蓮市○○路、福建街口，於遇見吳正國駕駛貨車搭載劉志義
    時，向該2人表示其子甫滿月欲看醫生，缺錢但身上有安非
    他命，而以新台幣（下同）500元之價格向吳正國兜售其所
    有之安非他命1小包（重約0.1公克至0.2公克），經吳正國
    表示同意，惟因其與劉志義身上均無現款，遂向劉志義表示
    若陳以舜同意積欠，則願意購買，劉志義隨即下車上前與陳
    以舜商談，經陳以舜同意後，即將該包安非他命交予劉志義
    ，價款500元則待日後另行收取。劉志義取得上開安非他命
    後即與吳正國共乘上開貨車離去，陳以舜即以此方式，販賣
    該包安非他命予吳正國、劉志義。翌日（即5月1日）吳正國
    經劉志義提醒應清償積欠陳以舜上開安非他命價款，吳正國
    隨即將500元交予劉志義，並囑其轉交陳以舜，然劉志義因
    故將之留為己用，致陳以舜迄未取得該500元之價款。嗣經
    警於99年5月4日上午，持臺灣花蓮地方法院檢察署檢察官核
    發之拘票分別拘獲陳以舜及吳正國、劉志義而查獲。
二、案經花蓮縣警察局花蓮分局報告臺灣花蓮地方法院檢察署檢
    察官偵查起訴及於本院審理時以言詞追加起訴。
    理  由
壹、程序部分：
一、審理範圍─
    本件上訴人即被告上訴範圍為原判決事實欄二(四)被訴販賣第
    二級毒品予吳正國及劉志義部分，其餘部分均已撤回上訴，
    有撤回上訴聲請書附卷可稽，故本院審理範圍僅及於上開上
    訴部分，先予敘明。
二、證據能力─
    按被告以外之人（包括證人、鑑定人、告訴人、被害人及共
    同被告等）於審判外之陳述雖不符刑事訴訟法第159條之1至
    之4等4條之規定，而經當事人於審判程序同意作為證據，法
    院審酌該言詞陳述或書面陳述作成時之情況，認為適當者，
    亦得為證據；當事人、代理人或辯護人於法院調查證據時，
    知有刑事訴訟法第159條第1項不得為證據之情形，而未於言
    詞辯論終結前聲明異議者，視為有前項之同意，同法第159
    條之5定有明文。本案檢察官、被告及其辯護人於本院準備
    程序中，對於卷內供述及非供述證據之證據能力均不爭執，
    迄至言詞辯論終結前亦未聲明異議，本院審認上開證據，核
    無違法取證或證明力過低之情事，認為以之作為證據並無不
    適當之情形，依刑事訴訟法第159條之5第1項之規定，均有
    證據能力。
貳、實體部分：
一、認定犯罪事實所憑證據及理由：
（一）證人吳正國之證詞。其於偵查及原審均證稱於如事實欄所
      載之時、地，在路上偶遇被告時，被告以缺錢為由，向伊
      兜售500元安非他命，經伊同意後由劉志義下車向被告拿
      取，惟因當日身上未帶錢，故經被告同意後，以欠款方式
      先取得該500元之安非他命，再與劉志義共同施用，隔日
      有交付500元予劉志義代轉，但不知劉志義有無將款項拿
      給被告等語（見偵卷第21頁及原審卷第148-156頁）。足
      以證明證人吳正國確係以購買之意向被告取得1小包安非
      他命，被告交付安非他命之行為確係販賣第二級毒品。
（二）證人劉志義之證詞。其於原審證稱被告當時有說小孩剛滿
      月要看醫生，身上沒錢，這包安非他命算500元，吳正國
      有說好，惟因當時身上沒有錢，錢要先欠著，伊就下去（
      下車）跟被告說要買但身上沒錢，被告同意欠款，並將該
      包安非他命交予伊，隔日吳正國有拿500元，要伊交給被
      告，但因伊身上剛好沒錢，就自己收下，未拿給被告等語
      （見原審卷第302、303頁）。核與證人吳正國前開證述相
      符，足以證明被告確有如事實欄所載之販賣第二級毒品犯
      行。
（三）被告之供述。其在原審供稱有於事實欄所示時、地與吳正
      國、劉志義見面，且吳正國、劉正義均向伊要安非他命，
      伊就回家拿了0.1至0.2公克左右之安非他命交給吳正國、
      劉志義2人等語。且被告於本院準備程序時供稱吳正國及
      劉志義2人均為其朋友，當日該2人有說要向伊購買，但因
      量不多就想請他們，又因當時身上沒有錢，要帶小孩看醫
      生，他們有說要借伊500元，但後來也沒去拿。且500元是
      他們自己講的。吳正國當時是有跟伊說要買安非他命等語
      （見本院卷第45頁背面、第46頁）。其供述核與證人吳正
      國、劉志義證稱欲以500元向被告購買安非他命，由劉志
      義向被告要求欠款，經同意後，即交付第二級毒品等情大
      致相符，足證被告確有如事實欄所載犯行。
（四）綜上所述，被告確有將1小包，重約0.1至0.2公克之安非
      他命以500元之價格出售予吳正國及劉志義，雖尚未取得
      該500元價款，惟並未影響其販賣行為之成立，故被告販
      賣第二級毒品安非他命之犯行事證明確，洵堪認定。
二、被告辯解及本院認定之理由
（一）被告辯稱交付系爭第二級毒品予吳正國及劉正義並無得利
      之意，因數量不多，故請該2人施用，僅係屬轉讓行為，
      並非販賣云云。
（二）經查：
  １、證人吳正國及劉志義於原審均明確證稱被告以缺錢為由，
      販賣500元之安非他命予其2人，當日雖欠款，翌日即由證
      人吳正國交付500元予證人劉志義要其轉交予被告，僅係
      證人劉志義未依約轉交該欠款，惟此並不影響原已構成之
      販賣行為甚明。被告以未收到該500元反推其無販賣之意
      ，尚屬無據。
  ２、參以被告於原審羈押訊問時，亦自承當時有談到500元情
      事，係吳正國提議的等語（見原審99年度聲羈字第47號卷
      第5頁）。顯見被告當時確有如證人吳正國及劉志義之證
      述，以其子剛滿月，需要醫療費用為由，而以500元之價
      格向證人吳正國、劉志義2人兜售確實重量不詳（約0.1
      至0.2公克左右）之安非他命1包之情事係屬實在。再參以
      證人吳正國、劉志義均證稱有向被告表示500元之價款要
      先賒欠，日後再為給付，證人吳正國隔日亦確有將500元
      交予證人劉志義代為轉交給被告等情，足認被告當時交予
      證人劉志義之安非他命1包，係以500元之價格出售，且有
      容許證人吳正國、劉志義積欠價款，日後清償之事實，並
      非無償轉讓，是被告上開就此部分所辯係轉讓云云，顯係
      事後卸責之詞，其辯稱係以轉讓之意交付安非他命云云，
      顯係不實，自不足採。
  ３、至證人劉志義雖於原審曾證稱該包安非他命係被告請伊施
      用云云，然其亦證稱隔天伊有跟吳正國要該包安非他命的
      錢等語，經原審質以既是被告免費請其施用，為何要跟吳
      正國要錢後，證人劉志義則改稱係因被告小孩滿月，要跟
      伊等借錢云云，則劉志義既係因被告小孩滿月要借錢而向
      吳正國要錢，豈有可能不如實轉交被告。且被告當時既有
      價值500元之安非他命，復以此價格向證人吳正國、劉志
      義兜售，若有資金需求，則將該包安非他命出售即可，當
      不可能先無償轉讓該包安非他命予證人吳正國、劉志義，
      平白無故放棄將該包安非他命求售變現之機會後，再向其
      等商借500元，反徒然擔負500元之借款債務，此顯有違常
      情，是證人劉志義上開證稱被告係請其施用，500元則為
      借款云云，與常情相悖，應係屬事後迴護被告之詞，不足
      採信。
  ４、被告於本院審理時另辯稱當日曾與證人吳正國及劉志義2
      人有口角，因劉志義上車後，吳正國看了安非他命覺得太
      少，並以此作為證人誣指其販毒之緣由（見本院卷第60頁
      ）。惟被告果係無償轉讓該安非他命，證人吳正國及劉志
      義應感激其饋贈尚且不及，豈有可能因嫌其重量不足而與
      之發生口角？顯然被告及吳正國、劉志義當時係基於買賣
      毒品之認識而為安非他命之交付及收受該安非他命，才有
      數量不足之問題，故被告所辯顯不足採信。
  ５、又販賣第二級毒品安非他命係屬違法行為，非可公然為之
      ，販賣者販入後可任意分裝增減其分量再行出售，每次交
      易之價格、數量，亦隨交易對象、當時行情而變動，縱或
      出售之價格較低，仍非當然無營利意圖，即便為相同價格
      ，因份量較少亦能從中獲利，故難查得實際之獲利（最高
      法院84年度第3次刑事庭會議決議意旨參照），衡情若非
      有利可圖，應無可能甘冒重罪之險，免費交付毒品之情形
      。被告與購買者並非至親，倘無從中賺取差價或投機貪圖
      小利，豈有甘冒重典，且於身上並無金錢得以送小孩就醫
      之情形下仍無償轉讓安非他命予他人之理，應認被告確有
      營利意圖。是以被告販賣安非他命予證人吳正國、劉志義
      之犯行，係基於賣出營利之意圖而為之，不因被告迄今仍
      未獲取價款而有所影響。
  ６、至起訴意旨將被告販賣該上開安非他命予證人吳正國、劉
      志義之事實分別敘述，然經詳細比對證人吳正國及劉志義
      之證述，足認證人2人向被告購買安非他命1小包，約500
      元之地點係在中原路、福建街口，該日僅有1次之交易行
      為，尚難認被告有分別販賣安非他命予證人吳正國、劉志
      義之情形，亦附此敘明。
  ７、綜上所述，被告辯稱係以轉讓之意交付上開安非他命，顯
      係事後卸責之詞，其辯解並不足以採信。
（三）至被告請求再傳訊證人吳正國與劉志義對質，惟此部分業
      經原審訊問甚詳，核無必要，附此敘明。
三、論罪科刑及被告上訴駁回之理由：
（一）核被告陳以舜所為，係犯毒品危害防制條例第4條第2項之
      販賣第二級毒品罪。又其販賣第二級毒品安非他命前持有
      之低度行為，應為販賣之高度行為所吸收，不另論罪。被
      告以一行為將第二級毒品同時販賣予吳正國及劉志義，依
      刑法第55條規定，應僅論以一罪。被告並有如事實欄所載
      前科，有台灣高等法院被告前案紀錄表1份在卷可按，其
      於有期徒刑執行完畢後，5年以內再故意犯本件有期徒刑
      以上之罪，為累犯，除法定本刑為無期徒刑部分，依刑法
      第65條第1項規定，不得加重其刑外，其餘部分應依刑法
      第47條第1項規定加重其刑。
（二）原審審理後，依調查證據之結果，認被告犯行事證明確，
      惟被告販賣第二級毒品僅為小額交易，其販賣之數量及獲
      取之利益並非龐大，犯罪情節尚非可與大盤毒梟者等同並
      論，倘予以宣告法定最低度刑期猶嫌過重，難謂符合罪刑
      相當性及比例原則，更無從與大盤毒梟之惡行有所區隔，
      客觀上足以引起一般之同情，認其販賣第二級毒品之犯罪
      情狀尚有可憫之處，而依刑法第59條規定，酌量減輕其刑
      ，並審酌被告販賣第二級毒品甲基安非他命供他人施用，
      助長社會不良風氣，戕害國民身心健康，犯後否認犯行態
      度不佳，並參酌被告所販售第二級毒品之數量、交易金額
      ，及其品行、犯罪之動機、目的、手段、生活狀況、智識
      程度、所得利益及所生損害等一切情狀，量處有期徒刑3
      年8月，且以被告就此部分販賣第二級毒品犯行，迄未獲
      取價款，自無犯罪所得可言，故未宣告沒收或以其財產抵
      償之，且認其餘扣案物品因無證據證明供犯罪所用或被告
      所有，均不予宣告沒收，經核其認事用法並無違誤，量刑
      亦稱妥適，應予維持。
（三）被告上訴猶執陳詞否認犯行，為無理由，應予駁回。
據上論斷，應依刑事訴訟法第368條，判決如主文。
本案經檢察官翟光軍到庭執行職務。
中    華    民    國    99    年    12    月    30    日
                          審判長法  官  何方興
                                法  官  林碧玲
                                法  官  王紋瑩
以上正本證明與原本無異。
如不服本判決，應於收受送達後10日內向本院提出上訴書狀，其
未敘述理由者，並得於提起上訴狀後10日內向本院補提理由書（
均須按他造當事人之人數附繕本）「切勿逕送上級法院」。
中    華    民    國    99    年    12    月    30    日
                                書記官  李芸宜
附錄本件判決引用主要論罪法條
毒品危害防制條例第4條第2項
製造、運輸、販賣第一級毒品者，處死刑或無期徒刑；處無期徒
刑者，得併科新臺幣2千萬元以下罰金。
製造、運輸、販賣第二級毒品者，處無期徒刑或7年以上有期徒
刑，得併科新臺幣1千萬元以下罰金。
製造、運輸、販賣第三級毒品者，處5年以上有期徒刑，得併科
新臺幣7百萬元以下罰金。
製造、運輸、販賣第四級毒品者，處3年以上10年以下有期徒刑
，得併科新臺幣3百萬元以下罰金。
製造、運輸、販賣專供製造或施用毒品之器具者，處1年以上7
年以下有期徒刑，得併科新臺幣1百萬元以下罰金。
前五項之未遂犯罰之。

司法院資訊處製作；財團法人民間司法改革基金會備份。
